臺灣臺北地方法院民事簡易判決
111年度北簡字第10005號
原      告  明台產物保險股份有限公司

法定代理人  松延洋介
訴訟代理人  許崇愼  
            方國瑋  
被      告  謝木財  
            有限責任臺北市日昇計程車運輸合作社

法定代理人  吳萬居  
訴訟代理人  李鵬嶢  
上列當事人間損害賠償事件，於民國111年9月5日言詞辯論終結
，本院判決如下：
    主    文
被告甲○○應給付原告新臺幣256,638元，及自民國111年6月7日起
至清償日止，按年息百分之5計算之利息。
原告其餘之訴駁回。
訴訟費用由被告甲○○負擔百分之73，餘由原告負擔。
本判決第1項得假執行；被告甲○○如以新臺幣256,638元為原告預
供擔保，得免為假執行。
    事實及理由
一、原告主張、聲明：被告甲○○於民國109年5月18日17時52分許
    ，駕駛車牌號碼000-00號車，行經臺北市○○區○○路○段000號
    對面快車道處時，因變換車道未讓直行車先行、未保持行車
    安全間隔之過失，致擦撞均處於靜止停等紅燈狀態、均由原
    告承保之車牌號碼000-0000號自用小客車（被保險人宋之玲
    所有，並由訴外人紀政宏駕駛，下稱C車）及車牌號碼000-0
    000號自用小客車（被保險人葉麗幸所有，並由訴外人林益
    民駕駛，下稱D車），造成二車車體毀損。就C車，原告已依
    保險契約代被保險人給付修理費用計新臺幣（下同）51,041
    元（鈑金拆裝工資16,363元、烤漆工資16,013元、零件費用
    18,665元，道寬汽車商行修理鋁圈費用2,500元列入鈑金拆
    裝工資計算。D車，原告已依保險契約代被保險人給付修理
    費用計298,219元（鈑金拆裝工資74,152元、烤漆工資20,23
    5元、零件費用203,832元，道寬汽車商行修理鋁圈費用4,80
    0元列入鈑金拆裝工資計算。被告甲○○係被告有限責任臺北
    市日昇計程車運輸合作社（下稱日昇合作社）之靠行司機，
    駕駛肇事車號000-00號車係靠行車輛。目前在臺灣經營交通
    事業之營利私法人，接受他人靠行（即出資人以該交通公司
    之名義購買車輛，並以該公司名義參加營運），而向該靠行
    人即出資人收取費用，藉此營運者，比比皆是。該靠行之車
    輛，在外觀上既屬該交通公司所有，第三人又無從分辨車輛
    是否他人靠行營運者，只能從外觀判斷車輛係某交通公司所
    有，該車輛之司機即係為該交通公司服勞務，此種交通公司
    對用路安全，自應負起法律上責任，以保護大眾。且為交通
    公司所能預見，則靠行司機因駕駛職務之執行及可能引發的
    危險，當可認定為在該交通公司之營業活動領域，交通公司
    亦藉此獲利，且較被害人詳知及易控制該風險，應認定其具
    有上開條文規定之僱傭關係。原告依保險法第53條第1項及
    民法第184條第1項前段、第188條第1項前段、第191之2條前
    段之規定起訴。並聲明：被告應連帶給付原告349,260元，
    及自起訴狀繕本送達最後一位被告之翌日起至清償日止，按
    年息百分之5計算之利息。
二、被告答辯、聲明：
(一)被告日昇合作社：被告是在互助基礎上以共同經營方法，謀
    社員經濟之利益與生活之改善。據計程車運輸合作社設置管
    理辦法，計程車運輸合作社採有限責任，所需車輛為社員自
    備，以一人一輛為限。公路主管機關應於牌照、領牌登記書
    和行車執照登記該社員為車輛產權所有人，並註記所屬合作
    社名稱，並於車輛雙側標示，以利主管機關管理。合作社由
    社員組成，由社員大會選出理事與監事若干人，再由其選出
    各一人為理事主席與監事主席，共同執行社員大會之決議與
    任務，故社員大會為合作社之最高決定機關，社員退股與退
    社，均不受合作社之拘束。被告間並無雇傭或類似雇傭之關
    係存在，被告甲○○於肇事時確為本社社員，有110年3月退社
    公文書有證。並聲明：原告之訴駁回，如受不利判決，願供
    擔保請准宣告免為假執行。
(二)被告甲○○：被告本次車禍完全遵守交通規則，於變換車道先
    看無車才打方向燈變換車道，且被告已與前車並排，然撞被
    告之車子因車速過快，於無法閃避下而撞上被告車頭，造成
    車禍，現判斷被告為肇事主因，對方是次因，於另案判決被
    告過失責任為70%，B車劉思呈為30%，被告不服。A車655-A3
    車損如此嚴重修理費用才1,300元，且左側只有輕微擦痕。C
    車AAC-3020也只有擦撞痕跡，卻估價51,041元。D車BBC-069
    0被B車3375-K9撞得比較嚴重，卻估價298,219元，所有門板
    全換新再烤漆也不須用到這麼多錢，估價費用都可買半台新
    車。不是完全被告的錯，為何C車、D車只告被告一人，且D
    車是被B車所撞。開計程車為弱勢者，保險公司都不保車損
    險。並聲明：原告之訴駁回。
三、本院判斷的簡要說明：
(一)不爭執事項：被告甲○○駕駛655-A3號車與原告保車C車、D車
    發生車禍，原告已理賠C車、D車。
(二)爭執事項：被告應否負連帶賠償責任?及應賠償之數額?
　1.關於本件車禍之肇事責任：被告甲○○雖向本院表示不服本院
    110年度北小字第938號小額民事判決(即被告甲○○與本件車
    禍同時受損之B車，B車之保險公司與被告甲○○間訴訟)，但
    並未提出任何客觀可資審酌，且足以推翻該確定判決認定的
    其他證據，並與該案中，就本件4車車禍肇責歸屬之覆議鑑
    定意見(上述卷之第107-110頁)不相一致，亦不因D車是B車
    撞及過失右偏的原告A車後再撞及D車而有所不同，被告至多
    於賠償原告本件可以准許的請求以後，依民法第281條規定
    ，再向B車駕駛主張其應分擔之部分，並不得妨礙原告依民
    法第273條的規定做本件請求，被告甲○○上項抗辯，尚有誤
    會，不可採取。
　2.關於連帶責任：原告雖依民法第188條請求被告日昇合作社
    連帶賠償，但查，民法第188條第1項，以被告日昇合作社實
    際有僱用被告甲○○，為適用的前提，單純的靠行，不得做為
    認定有僱用事實的唯一依據。依原告所提的證據(本院卷第9
    5頁)，僅為被告日昇合作社的營業登記資料，並無法認定被
    告甲○○實際且確實受僱於被告日昇合作社，況依被告甲○○之
    客觀勞保資料，亦無被告日昇合作社支付薪資予被告甲○○之
    事實，故原告依上述規定請求被告日昇合作社連帶賠償，並
    不可採。至於原告所引的判決意見，因非最高法院大法庭裁
    定，且因本件被告日昇合作社非一般公司法的公司，而無拘
    束本院的效力。　
　3.原告得請求賠償金額的認定：
 (1)C車：就零件18,665元部分，已超過耐用年限，應折舊為1,8
    67元(18,665/10=1,867，四捨五入)，加計不予折舊之鈑烤
    等工資後，應為36,743元(1,867+16,363+16,013+2,500=36,
    743)。
 (2)D車：自出廠之108年4月至車禍發生之109年5月，已使用1年
    2個月，依照目前法院絕大多數判決就零件部分計算折舊的
    原則，依行政院所頒固定資產耐用年數表及固定資產折舊率
    之規定，D車之耐用年數為5年，採定率遞減法每年折舊1000
    分之369，另參營利事業所得稅查核準則第95條第6項規定「
     固定資產提列折舊採用定率遞減法者，以1年為計算單位，
    其使用期間未滿1年者，按實際使用之月數相當於全年之比
    例計算之，不滿1月者，以1月計」，零件扣除折舊後之修復
    費用估定為120,708元[第1年折舊值(203,832×0.369=75,214
    )，第1年折舊後價值(203,832-75,214=128,618)，第2年折
    舊值(128,618×0.369×2/12=7,910)，第2年折舊後價值(128,
    618-7,910=120,708)]，加計不予折舊之鈑烤等工資後，應
    為219,895元(120,708+74,152+20,235+4,800=219,895)。
 (3)被告甲○○依車禍現場照片抗辯修理費太高，計程車司機是弱
    勢，保險公司都不保，與原告所提的維修照片、收據、發票
    等不相一致，無法採取。以上，C車及D車之賠償金額計為25
    6,638元(36,743+219,895=256,638)。
四、綜上，原告依保險代位及侵權行為法律關係請求被告給付25
    6,638元及自111年6月7日(依民法第233條第1項，本院卷第1
    31頁)起至清償日止按年息5%計算之利息，有理由，應准。
    原告超出該准許部分的請求，無理由，應駁回。　　　　
五、本件事證已明，當事人其餘主張陳述、所提證據及判決意見
    ，經審酌後不影響上述說明，故不詳論。
六、原告勝訴部分，係依民事訴訟法第427條第2項適用簡易程序
    所為被告敗訴之判決，應依同法第389條第1項第3款規定，
    職權宣告假執行。並依同法第392條第2項規定，宣告被告甲
    ○○預供擔保，得免為假執行。
七、訴訟費用負擔：依民事訴訟法第79條，按雙方勝負情形及比
    例酌定。
中　　華　　民　　國　　111 　年　　10　　月　　31　　日
            臺灣臺北地方法院臺北簡易庭
                                    法  官  詹駿鴻
以上正本證明與原本無異。
如不服本判決，應於判決送達後20日內向本庭（臺北市○○○路0段
000巷0號）提出上訴狀。（須按他造當事人之人數附繕本）如委
任律師提起上訴者，應一併繳納上訴審裁判費。
中　　華　　民　　國　　111 　年　　10　　月　　31　　日
                                    書記官  徐宏華